---
title: "Analyse mondiale"
author: "Simon Michelet"
date: "`r format(Sys.time(), '%d %B %Y')`"
output: 
  html_document:
    toc: yes
editor_options: 
  markdown: 
    wrap: 72
    fig_captions: true
    number_sections: true
  chunk_output_type: console
---

```{r include=FALSE}
knitr::opts_chunk$set(echo = FALSE,
                      message = FALSE,
	                    warning = FALSE,
	                    fig.path = "Figures/")
```

```{r warning=FALSE, include=FALSE}

library(tidyverse)
library(tidyselect)
library(readxl)
library(lubridate)
library(shiny)
library(countrycode)

```

# Analyse mondiale :

## Population

On constate que la population mondiale augmente de façon linéaire, avec une augmentation plus marquée durant les années 1985-1990.
```{r POPULATION NETTOYAGE}

# lecture du fichier population, on supprimer les 16 premières lignes et on passe les "..." en NA
population<-read_xlsx("Population.xlsx",
                      skip = 16,
                      na="...") |> 
  # on filtre pour garder le monde, les continents et les pays
  filter(Type=="Country/Area" | Type=="Region" | Type=="World")|> 
  # on supprime les colonnes inutiles
  select(-1,-2,-4,-7)|> 
  rename(pays=1) |> 
  # pivot pour avoir une seule colonne "année"
  pivot_longer(cols=4:74,
               names_to="annee",
               values_to = "population") |> 
  # on multiplie par 1000 pour avoir la bonne population
  mutate(population=population*1000) |> 
  mutate(annee=as.integer(annee))

```

```{r POPULATION GRAPHIQUE}

# on filtre le type pour garder uniquement "World"
ggplot(population |> 
         filter(Type=="World") |> 
         # on calcule l'evolution d'une année à l'autre
         mutate(evolution=population-lag(population)))+
  aes(annee, population, fill=evolution)+
  geom_col()+
  scale_x_continuous(breaks =seq(1950,2020,5))+
  # on passe la légende en écriture normale (pas scientifique), et on ajoute un séparateur de millier
  scale_fill_gradient(low="green", high="red", labels = function(x) {format(x,scientific=FALSE, big.mark=" ")})+
  labs(fill="Evolution/(an-1)",
       x="Années",
       y="Nombre d'habitants",
       title = "Evolution de la population mondiale")+
  theme(legend.position=c(0.2,0.8),
        axis.text.x = element_text(angle=45,
                                   hjust = 1,
                                   vjust = 1),
        legend.background = element_rect(color="black", fill="lightblue"),
        axis.line = element_line(colour = "black"),
        panel.background = element_blank())+
  # on passe l'axe y en écriture normale (pas scientifique), et on ajoute un séparateur de millier
  scale_y_continuous(labels = function(x) {format(x,scientific=FALSE, big.mark=" ")})
  
```

## Energie

On constate que la consommation d'énergie est en constante augmentation depuis 1965, les trois principales sources d'énergie sont le pétrole, le charbon et le gaz.
```{r ENERGIE NETTOYAGE}

# lecture du fichier énergie
energie<-read_delim("Energie.csv") |>
  # on sélectionne uniquement les colonnes qui concernent la population
  select(1:3,contains("consumption")) |> 
  # on a des données qu'à partir de 1965
  filter(year>=1965) |> 
  # on pivote toutes les consommations
  pivot_longer(cols=4:16,
               names_to = "energie",
               values_to = "consommation") |> 
  # on supprime le suffixe "_consumption"
  mutate(energie=str_remove(energie,"_consumption")) |> 
  # modifications types et noms de colonnes
  rename(annee=year) |> 
  mutate(annee=as.integer(annee)) |> 
  rename(pays=country)

# Création de vecteurs pour les sources et types d'énergies

source_energie<-c("biofuel","coal","gas","hydro","nuclear","oil","solar","wind", "other_renewable")
type_energie<-c("fossil_fuel", "low_carbon")

```

```{r ENERGIE GRAPHIQUE}

# on filtre pour garder les données mondiales, on récupère uniquement les sources d'énergie
energie_source<-energie |>
  filter(pays=="World") |> 
  filter(!is.na(consommation)) |> 
  filter(energie %in% source_energie) |> 
  # on trie l'energie en fonction de la consommation pour la représentation graphique
  mutate(energie=fct_reorder(energie, -consommation))

# Création du graphique par source d'énergie
ggplot(energie_source)+
  aes(annee,consommation, fill=energie, group=energie)+ # on groupe par énergie pour le geom_area()
  geom_area()+
  labs(fill="Sources d'énergie",
       x="Années",
       y="Consommation (TWh)",
       title = "Evolution de la consommation par source d'énergie")+
  theme(legend.position=c(0.3,0.8),
        axis.text.x = element_text(angle=45,
                                   hjust = 1,
                                   vjust = 1),
        legend.background = element_rect(color="black", fill="lightblue"),
        axis.line = element_line(colour = "black"),
        panel.background = element_blank())+
  # on met la légende en 2 colonnes
  guides(fill=guide_legend(ncol=3))+
  scale_x_continuous(breaks=seq(1965,2019,5))+
  scale_y_continuous(labels = function(x) {format(x,scientific=FALSE, big.mark=" ")})+
  # utilisation d'une autre palette de couleurs
  scale_fill_viridis_d()

```
Les énergies bas carbone, sont en augmentation mais reste très peu utilisées comparé aux énergies fossiles. 
``` {r ENERGIE GRAPHIQUE 2}  

# on filtre pour garder les données mondiales, on récupère uniquement les types d'énergie
energie_type<-energie |> 
  filter(pays=="World") |> 
  filter(!is.na(consommation)) |> 
  filter(energie %in% type_energie) |> 
  # on trie l'energie en fonction de la consommation pour la représentation graphique
  mutate(energie=fct_reorder(energie, -consommation))

# Création du graphique par type d'énergie
ggplot(energie_type)+
  aes(annee,consommation, fill=energie, group=energie)+
  geom_area()+
  labs(fill="Types d'énergie",
       x="Années",
       y="Consommation (TWh)",
       title = "Evolution de la consommation par type d'énergie")+
  theme(legend.position=c(0.3,0.8),
        axis.text.x = element_text(angle=45,
                                   hjust = 1,
                                   vjust = 1),
        legend.background = element_rect(color="black", fill="lightblue"),
        axis.line = element_line(colour = "black"),
        panel.background = element_blank())+
  scale_x_continuous(breaks=seq(1965,2019,5))+
  scale_y_continuous(labels = function(x) {format(x,scientific=FALSE, big.mark=" ")})+
  # on change les couleurs
  scale_fill_manual(values = c("gray","green"))

```

## Nourriture

Depuis 1961, la production de nourriture est en perpétuelle augmentation, les céréales restent le type d'aliment numéro 1 dans le monde. 
```{r NOURRITURE NETTOYAGE}

# lecture du fichier nourriture, avec encoding pour les noms de pays
nourriture<-read_delim("Nourriture.csv", locale=locale(encoding = "ISO-8859-1")) |> 
  # on supprime les colonnes qui finissent par F
  select(-ends_with("F")) |> 
  # on garde uniquement les lignes qui contiennent "Total" ou "Primary"
  filter(str_detect(Item, pattern="Total|Primary")) |> 
  # on supprime les suffixes
  mutate(Item=str_remove(Item, ", Total| Primary")) |> 
  # on pivote pour avoir une seule colonne "année"
  pivot_longer(cols=8:67,
               names_to = "annee",
               values_to = "valeur") |> 
  # on replace la colonne unité
  relocate(Unit, .after=valeur) |> 
  # modifications des types et noms de colonnes
  mutate(annee=as.integer(parse_number(annee)))|> 
  rename(pays=Area, produit=Item) |> 
  # suppression des lignes inutiles
  select(-`Item Code`, -`Element Code`, -`Area Code`) |> 
  # on garde uniquement la Production de nourriture
  filter(Element=="Production") |> 
  mutate(pays=str_replace(pays, "USSR", "Russian Federation"), 
         pays=str_replace(pays,"Ethiopia PDR", "Ethiopia")) |> 
  mutate(pays=str_replace(pays,"Sudan \\(former\\)", "Sudan")) 

```

```{r NOURRITURE GRAPHIQUE}

# Création du graphique de la nourriture mondiale
ggplot(nourriture |> 
         filter(pays=="World") |> 
         mutate(produit=fct_reorder(produit, -valeur)))+ # on trie la colonne produit en fonction des valeurs
  aes(annee,valeur, fill=produit, group=produit)+
  geom_area()+
  labs(fill="Produits",
       x="Années",
       y="Production (tonnes)",
       title = "Evolution de la production de nourriture")+
  theme(legend.position=c(0.3,0.8),
        axis.text.x = element_text(angle=45,
                                   hjust = 1,
                                   vjust = 1),
        legend.background = element_rect(color="black", fill="lightblue"),
        axis.line = element_line(colour = "black"),
        panel.background = element_blank())+
  guides(fill=guide_legend(ncol=3))+
  scale_x_continuous(breaks=seq(1965,2019,5))+
  scale_y_continuous(labels = function(x) {format(x,scientific=FALSE, big.mark=" ")})

```

# Analyse continentale

```{r LECTURE FICHIER ISO}

# on lit le fichier iso qui nous permettra de faire des liens avec nos tableaux de données
iso<-read_delim("iso.txt")

# nettoyage
iso_clean<-iso |> 
  select(1,3,4,6) |>
  rename(Country_code=3) |>
  mutate(Country_code=as.numeric(Country_code))

```

## Population

L'Asie est le continent le plus peuplé et de loin, sa population augmentent de façon significative, tout comme en Afrique. Le continent européen voit sa population stagné.  
```{r POPULATION CONTINENT GRAPHIQUE}

# Création du graphiqueen filtrant sur les continents ("region")
population |>
  filter(Type=="Region") |>
  ggplot()+
  aes(annee,population,colour=pays)+
  geom_point(size=3)+
  geom_line(size=3)+
  scale_y_continuous(labels = function(x){format(x,scientific=FALSE,big.mark=" ")})+
  labs(colour="Continent",
       x="Années",
       y="Nombre d’habitants",
       title = "Evolution de la population mondiale par continent")+
  theme(legend.position=c(0.2,0.8),
        axis.text.x = element_text(angle=45,
                                   hjust = 1,
                                   vjust = 1),
        legend.background = element_rect(color="black", fill="lightblue"),
        axis.line = element_line(colour = "black"),
        panel.background = element_blank())

```


## Energie

L'Asie et l'Afrique ont une consommation d'énergie en très forte augmentation depuis 1965, cependant ce sont les continents qui utilisent le moins d'énergie bas carbone.
```{r TABLEAU CONTINENTS}

# création d'un tableau permettant de récupérer les continents dans le fichier iso
energie_continent<-inner_join(energie,iso_clean,by=c("iso_code"="alpha-3")) |>
  select(-name,-Country_code) |> 
  group_by(region, annee, energie) |> # on groupe par continent et type d'energie
  summarise(consommation=sum(consommation, na.rm = TRUE))|> # on fait la somme des consommations par continent, annee et energie
  mutate(energie=fct_reorder(energie, -consommation))

```

```{r ENERGIE CONTINENTALE PAR SOURCE D_ENERGIE}

#  création du graphique par source d'énergie
ggplot(energie_continent |> filter(energie %in% source_energie))+
  aes(annee,consommation, fill=energie, group=energie)+
  geom_area()+
  labs(fill="Sources d'énergie",
       x="Années",
       y="Consommation (TWh)",
       title = "Evolution de la consommation par source d'énergie")+
  theme(legend.position=c(0.85,0.2),
        axis.text.x = element_text(angle=45,
                                   hjust = 1,
                                   vjust = 1),
        legend.background = element_rect(color="black", fill="lightblue"),
        axis.line = element_line(colour = "black"),
        panel.background = element_blank())+
  # on met les continents en facette en libérant les axes
  facet_wrap(~region, scales="free")+
  guides(fill=guide_legend(ncol=2))+
  scale_x_continuous(breaks=seq(1950,2019,5))+
  scale_y_continuous(labels = function(x) {format(x,scientific=FALSE, big.mark=" ")})+
  scale_fill_viridis_d()


```

```{r ENERGIE CONTINENTALE PAR TYPE D_ENERGIE}

#  création du graphique par source d'énergie
ggplot(energie_continent |> filter(energie %in% type_energie))+
  aes(annee,consommation, fill=energie, group=energie)+
  geom_area()+
  labs(fill="Types d'énergie",
       x="Années",
       y="Consommation (TWh)",
       title = "Evolution de la consommation par type d'énergie")+
  theme(legend.position=c(0.85,0.4),
        axis.text.x = element_text(angle=45,
                                   hjust = 1,
                                   vjust = 1),
        legend.background = element_rect(color="black", fill="lightblue"),
        axis.line = element_line(colour = "black"),
        panel.background = element_blank())+
  facet_wrap(~region, scales="free")+
  guides(fill=guide_legend(ncol=2))+
  scale_x_continuous(breaks=seq(1950,2019,5))+
  scale_y_continuous(labels = function(x) {format(x,scientific=FALSE, big.mark=" ")})+
  scale_fill_manual(values = c("gray","green"))
```


## Nourriture

On peut observer que la production de nourriture en fonction de la région du monde est différente , la proportion de céréale produit en Europe est plus importante que pour les autres continents. 
```{r GRAPHIQUE NOURRITURE}

# Création du graphique de la nourriture en filtrant les continents
ggplot(nourriture |> filter(pays %in% c("Americas", "Asia", "Oceania", "Europe", "Africa")) |> mutate(produit=fct_reorder(produit, -valeur)))+
  aes(annee,valeur, fill=produit, group=produit)+
  geom_area()+
  facet_wrap(~pays, scales = "free")+
  labs(fill="Produits",
       x="Années",
       y="Production (tonnes)")+
  theme(legend.position=c(0.82,0.25),
        axis.text.x = element_text(angle=45,
                                   hjust = 1,
                                   vjust = 1),
        legend.background = element_rect(color="black", fill="lightblue"),
        axis.line = element_line(colour = "black"),
        panel.background = element_blank())+
  guides(fill=guide_legend(ncol=2))+
  scale_x_continuous(breaks=seq(1965,2019,5))+
  scale_y_continuous(labels = function(x) {format(x,scientific=FALSE, big.mark=" ")})

```

# Analyse par pays

Les données présentées ci-dessous correspondent à l'année 2016. 
## Population

La Chine et l'Inde représentent une partie très importante de la population mondiale. 
```{r CARTE CHOROPLETHE POPULATION}

# on charge le fichier world data pour générer les coordonnées des pays
world_map<-map_data("world") |> 
  mutate(iso_code=countrycode(region,origin="country.name",destination="iso3n")) |>
  mutate(iso_code2=countrycode(region,origin="country.name",destination="iso3c")) # création d'isocodes pour les pays


# on filtre pour avoir les pays et la dernière année
population_pays<-population|> filter(Type=="Country/Area" & annee==2020)
# jointure entre le tableau des pays et les coordonnées
population_coord <-left_join(population_pays,world_map,by=c("Country code"="iso_code")) 

# Création de la carte
ggplot(population_coord)+
  aes(x=long,y=lat,group=group)+
  geom_polygon(aes(fill=population),colour="black")+
  scale_fill_gradient(low="lightblue", high="red",labels = function(x) {format(x,scientific=FALSE, big.mark=" ")})+
  theme(legend.position=c(0.1,0.3),
        legend.background = element_rect(color="black", fill="lightblue"),
        axis.text = element_blank(),
        axis.title = element_blank()
  )

```

## Energie

La Chine et les USA sont les deux plus gros consommateurs d'énergie.
```{r CARTE CHOROPLETHE ENERGIE}

# on charge le fichier world data pour générer les coordonnées des pays
world_map<-map_data("world")|> 
  # on génère un isocode par pays
  mutate(iso_code2=countrycode(region, origin = "country.name", destination = "iso3c"))

# on filtre sur l'année 2016 qui a le plus de données et sur "primary energy" qui est le total de toutes les énergies
energie_primary_2016<-energie |> 
  filter(annee==2016, energie=="primary_energy") |>
  drop_na(iso_code) # on supprime les NA de la colonne isocode pour ne garder que les pays qui ont un isocode (car sinon bug lors de la fusion avec world_map, il fusionne les NA ensemble et des petits pays se retrouvent avec des mauvaises valeurs)
  
# on fusionne le tableau d'energie 2016 avec world_map
energie_carte<-world_map |> 
  mutate(group=as_factor(group),
         region=as_factor(region)) |> 
  inner_join(energie_primary_2016, by = c("iso_code2"="iso_code"))

# création de la carte
ggplot(energie_carte)+
  aes(long,lat,group=group)+
  geom_polygon(aes(fill=consommation), colour="black")+
  # on change les couleurs du gradient
  scale_fill_gradient(low="green", high="red")+
  labs(fill = "Conso d'énergie")+
  theme(legend.position=c(0.1,0.3),
        legend.background = element_rect(color="black", fill="lightblue"),
        axis.text  = element_blank(),
        axis.title = element_blank())

```

## Nourriture

La Chine, l'Inde, le Brésil et USA sont les pays qui produisent le plus de nourriture. 
```{r CARTE CHOROPLETHE NOURRITURE}

# on filtre sur l'année 2020
nourriture_2020 <- nourriture |>
  filter(annee == 2020) |> 
  group_by(pays) |> 
  summarise(valeur = sum(valeur, na.rm = TRUE)) |> # on fait la somme de tous les produits
  filter(valeur != 0) |> 
  filter(pays != "World" & pays!="China") |> # on supprime le monde et la chine qui est décomposée dans le tableau
  mutate(iso_code2=countrycode(pays, origin = "country.name", destination = "iso3c")) |> # on génère l'isocode
  filter(!is.na(iso_code2)) # on supprime les NA

# on fusionne le tableau 2020 avec les données world_map
nourriture_map<-inner_join(nourriture_2020, world_map, by = c("iso_code2" = "iso_code2"))

# Création du graphique de la nourriture
ggplot(nourriture_map)+
  aes(x=long,y=lat,group=group)+
  geom_polygon(aes(fill = valeur),colour="black")+
  scale_fill_gradient( low = "yellow2", high = "red2", labels = function(x) {format(x,scientific=FALSE, big.mark=" ")})+
  labs(fill = "Production(tonnes)")+
  theme(legend.position=c(0.1,0.3),
        legend.background = element_rect(color="black", fill="lightblue"),
        axis.text  = element_blank(),
        axis.title = element_blank())

```

# ShinyApp

```{r ShinyApp}

knitr::include_app("https://mmaillet.shinyapps.io/Analyses_Mondiales/?_ga=2.94373340.1524096991.1655824260-1647850945.1655373829")

```
<!-- ```{r CREATION DES FICHIERS POUR SHINY APP PAYS} -->

<!-- # on crée 3 fichiers dans lesquels on garde la liste des pays pour la shinyApp.  -->
<!-- # on recrée tous les noms de pays à partir des isocodes pour avoir la même orthographe dans chaque fichier -->

<!-- nourriture_pays<-nourriture |>  -->
<!--   mutate(iso_code2=countrycode(pays, origin = "country.name", destination = "iso3c")) |>  -->
<!--   filter(pays!="China") |> # on supprime la Chine car déjà comprise dans les divisions de la chine -->
<!--   drop_na(iso_code2) |>  -->
<!--   mutate(pays2=countrycode(iso_code2, origin = "iso3c", destination = "country.name")) |>  -->
<!--   select(-pays) |>  -->
<!--   rename(pays=pays2) -->

<!-- energie_pays<-energie |>  -->
<!--   drop_na(iso_code)|>  -->
<!--   mutate(pays2=countrycode(iso_code, origin = "iso3c", destination = "country.name")) |>  -->
<!--   drop_na(pays2) |>  -->
<!--   select(-pays) |>  -->
<!--   rename(pays=pays2) -->

<!-- population_pays<-population |>  -->
<!--   mutate(iso_code2=countrycode(pays,origin="country.name", destination="iso3c")) |>  -->
<!--   drop_na(iso_code2) |>  -->
<!--   select(4:6) |>  -->
<!--   mutate(pays=countrycode(iso_code2, origin = "iso3c", destination = "country.name")) -->

<!-- # on exporte en csv pour les réutiliser -->
<!-- write_csv(population_pays, "population_pays.csv") -->
<!-- write_csv(energie_pays, "energie_pays.csv") -->
<!-- write_csv(nourriture_pays, "nourriture_pays.csv") -->

<!-- ``` -->

<!-- ```{r CREATION DES FICHIERS POUR SHINY APP CARTES} -->

<!-- # on crée 3 fichiers dans lesquels on stock les coordonnées des payspour les réutiliser sur les cartes dans shinyApp -->

<!-- world_map<-map_data("world")|>  -->
<!--   mutate(iso_code2=countrycode(region, origin = "country.name", destination = "iso3c")) -->

<!-- #Nourriture -->

<!-- nourriture_annee <- nourriture |> -->
<!--   group_by(pays, annee) |>  -->
<!--   summarise(valeur = sum(valeur, na.rm = TRUE)) |>  -->
<!--   filter(valeur != 0) |>  -->
<!--   filter(pays != "World" & pays!="China") |>  -->
<!--   mutate(iso_code2=countrycode(pays, origin = "country.name", destination = "iso3c")) |>  -->
<!--   filter(!is.na(iso_code2)) |>  -->
<!--   ungroup() |> -->
<!--   complete(annee, nesting(pays, iso_code2)) -->


<!-- nourriture_carte<-inner_join(nourriture_annee, world_map, by = c("iso_code2" = "iso_code2")) -->




<!-- # Energie -->

<!-- energie_primary<-energie |>  -->
<!--   filter(energie=="primary_energy") |> -->
<!--   complete(annee, nesting(energie, pays, iso_code)) |>  -->
<!--   drop_na(iso_code) -->

<!-- energie_carte<-world_map |> -->
<!--   inner_join(energie_primary, by = c("iso_code2"="iso_code")) |>  -->
<!--   select(-(4:7)) -->




<!-- # Population -->
<!-- world_map_pop<-map_data("world") |>  -->
<!--   mutate(iso_code=countrycode(region,origin="country.name",destination="iso3n")) |> -->
<!--   mutate(iso_code2=countrycode(region,origin="country.name",destination="iso3c")) -->

<!-- population_carte <-left_join(population |> filter(Type=="Country/Area"),world_map_pop,by=c("Country code"="iso_code"))  -->




<!-- # on exporte en csv pour les réutiliser -->
<!-- # write_csv(population_carte, "population_carte.csv") -->
<!-- # write_csv(energie_carte, "energie_carte.csv") -->
<!-- # write_csv(nourriture_carte, "nourriture_carte.csv") -->

<!-- save(nourriture_carte, file="nourriture_carte.rdata") -->
<!-- save(population_carte, file="population_carte.rdata") -->
<!-- save(energie_carte, file="energie_carte.rdata") -->


<!-- ``` -->


